臺灣桃園地方法院刑事判決　　　　　　 94年度交易字第103號
公　訴　人　臺灣桃園地方法院檢察署檢察官
被　　　告　戊○○
輔　佐　人　己○○
指定辯護人　本院公設辯護人　 乙○○
上列被告因過失致死案件，經檢察官提起公訴（九十四年度偵字
第二六五一號），本院判決如下：
    主  文
戊○○因過失致人於死，累犯，處有期徒刑陸月，如易科罰金，
以參佰元折算壹日。
    事  實
一、戊○○前於民國八十七年間因竊盜案件，經本院以八十八年
    度簡上字第八十九號判決判處有期徒刑一年六月確定，入監
    執行後，於九十年十一月十六日縮短刑期假釋出監，並於九
    十一年三月十六日假釋期滿未經撤銷視為執行完畢。竟不知
    悔改，於民國九十三年六月十八日晚間九時五十分許，駕駛
    車號五０一一－ＤＮ號自用小客車（下稱肇事車輛），附載
    乘客陳柏庭、辛○○，沿桃園縣龜山鄉省道臺一線往新莊方
    向行駛，行經臺一線南下車道十八點五公里處時，明知該處
    路段為劃有分向限制線之雙向二車道，行駛時，不得駛入來
    車之車道內，並應注意車前狀況，隨時採取必要之安全措施
    ，而依當時天候晴、夜間有照明、無障礙物、視距良好，並
    無不能注意之情形，竟疏於注意，貿然駛入對向車道，適對
    向車道有陳鑫倫駕駛車號ＤＪ－七四三九號自用小客貨車行
    經該處，二車因而發生對撞，造成陳鑫倫受有右側硬膜下出
    血合併腦腫、肝臟及網膜出血合併腹腔內出血、動脈出血合
    併後腹腔出血、右腳創傷性截肢、左腳開放性骨折、全身多
    處擦傷等傷害，經送醫急救，延至翌日下午二時三十分因出
    血性休克不治死亡。
二、案經陳鑫倫之父（起訴書誤載為戊○○之父）庚○○訴請臺
    灣桃園地方法院檢察署檢察官偵查起訴。
　　理  由
一、程序部分：被告戊○○因本件事故受有頭部外傷併蜘蛛膜下
    腔出血、腦幹出血、廣泛性軸突損傷、右側肢體功能障礙等
    傷害，並因而導致失語症、智能受損，有長庚紀念醫院九十
    四年四月二十九日診斷證明書附於本院卷可稽，並經本院當
    庭勘驗：被告能書寫其姓名，且知悉帶同其到庭之人為其父
    親，對於外界事物並未喪失識別能力，並瞭解本院係因車禍
    事故傳訊其到庭，惟無法以言語陳述意見（見本院九十四年
    四月二十二日準備程序筆錄），堪認被告確因智能障礙無法
    為完全之陳述，被告於審判中又未選任辯護人，本院爰依刑
    事訴訟法第三十一條第一項之規定為其指定本院公設辯護人
    為其辯護，合先敘明。
二、實體部分：
  (一)被告於本院調查證據完畢，經審判長詢問其意見時，以書寫
    方式坦承伊確為本件肇事車輛之駕駛人，並經證人即搭乘本
    件肇事車輛之乘客陳柏庭、辛○○於本院審理時證稱：事故
    發生時，肇事車輛係由被告駕駛，陳柏庭坐於副駕駛座，辛
    ○○坐於後座等語明確（見本院九十四年十月十三日審判筆
    錄），又依證人即前往本件事故現場進行救護之人員吳昆學
    於本院審理時證稱：伊要搶救時，有人已經先打開肇事車輛
    副駕駛座的門，將副駕駛座上之人搶救出去，坐在駕駛座上
    之人則是上半身斜趴在副駕駛座上，當時因駕駛座車身變形
    無法拉開，駕駛座上之人腳部又被擠壓無法救出，伊本欲持
    器材破壞車身後將傷患救出，然其他救護人員見該傷患情況
    危急，便自副駕駛座車門強行將該傷患拉出，當時該名傷患
    已經昏迷等語（見本院九十四年十一月三日審判筆錄），對
    照被告因本件事故受有急性呼吸衰竭、腦幹出血、左踝撕裂
    傷，送醫時為無意識狀態等情（有長庚紀念醫院診斷證明書
    附於本件相驗卷第七頁及長庚紀念醫院函覆本院被告病歷資
    料所附桃園縣政府消防局救護記錄表內容可稽），當時救護
    人員自駕駛座上救出之人即本件肇事車輛之駕駛人，應係被
    告無疑。至警方於本件肇事車輛右前座即副駕駛座車頂所採
    得之毛髮，雖經鑑定屬被告所有，有內政部警政署刑事警察
    局九十四年八月八日刑醫字第０九四０一０八二一二號鑑驗
    書附於本院卷足佐，然被告係由救護人員先自駕駛座擠壓變
    形之車身中強行拔出，再自副駕駛座車門救出車外等情，已
    如前述，於此緊急救護過程中，救護人員自有可能因用力過
    猛，而不慎使被告頭部碰撞副駕駛座車頂，而使該處留有被
    告之毛髮，是尚難以此遽為被告有利之認定；況據證人即事
    故發生時前往現場搶救之義消人員丙○○證稱：伊當時自副
    駕駛座救出之傷者額頭有一個裂痕，且當時意識清楚，可以
    自行走動等語（見本院同上審判筆錄），對照陳柏庭因本件
    事故僅於額頭、臉部受有外傷（有長庚紀念醫院函覆本院陳
    柏庭之病歷資料及陳柏庭當時臉部傷勢照片附於本院卷可查
    ），堪認當時自副駕駛座上救出之人應為陳柏庭，而此與證
    人吳昆學證稱：伊剛到場時，看見副駕駛座上有人，事後因
    伊見該人有受傷，要過去幫其擦藥，該人態度不好，故其對
    於該人印象較深刻，確定該人為陳柏庭等情亦相符合（見本
    院同上審判筆錄），故本件事故發生時，坐於副駕駛座之人
    應係陳柏庭而非被告，綜上事證，被告自白其為本件肇事車
    輛之駕駛人，堪認與事實相符。
  (二)次按汽車在劃有分向限制線之路段，不得駛入來車之車道內
    ，且車輛行駛時，駕駛人應注意車前狀況，並隨時採取必要
    之安全措施，道路交通安全規則第九十七條第二款、第九十
    四條第三項分別定有明文。查被告駕駛本件肇事車輛沿桃園
    縣龜山鄉省道臺一線往新莊方向行駛，行經臺一線南下車道
    十八點五公里處時，本應注意遵守上開規定，謹慎駕車，以
    避免發生危險，且依當時天候晴、夜間有照明、無障礙物、
    視距良好等現場狀況，並無不能注意之情形，此有本件相驗
    卷附之道路交通事故調查報告表(一)記載甚詳，被告竟疏於注
    意，貿然駛入對向車道，適對向車道有陳鑫倫駕駛車號ＤＪ
    －七四三九號自用小客貨車行經該處，導致二車發生對撞等
    情，業據證人即本件事故之目擊者甲○○於本院證述：伊當
    時尾隨於被害人所駕駛之貨車後方，看到本件肇事車輛之車
    頭自對向車道整個跨越雙黃線到伊之車道，和被害人所駕駛
    之貨車對撞等語明確（見本院九十四年十月十三日審判筆錄
    ），並有道路交通事故現場圖、事故現場照片等件附於本件
    相驗卷足憑，被告本件駕駛行為，顯有過失無疑，而本件事
    故經送臺灣省桃園縣區車輛行車事故鑑定委員會鑑定過失責
    任，亦同此認定，有該委員會桃縣鑑字第九三一一九六號鑑
    定意見書附於本件相驗卷第八十一至第八十三頁可稽。
  (三)又被害人陳鑫倫因本件事故受有右側硬膜下出血合併腦腫、
    肝臟及網膜出血合併腹腔內出血、動脈出血合併後腹腔出血
    、右腳創傷性截肢、左腳開放性骨折、全身多處擦傷等傷害
    ，經送醫急救，延至九十三年六月十九日下午二時三十分因
    出血性休克不治死亡之事實，業經檢察官督同法醫師相驗屬
    實，製有勘驗筆錄、相驗屍體證明書、驗斷書等件在卷可憑
    ，並有長庚紀念醫院診斷證明書、相驗照片等件附卷足佐（
    均見本件相驗卷），被害人之死亡與被告之過失駕駛行為顯
    有相當因果關係。
  (四)綜上論述，本件事證明確，被告因過失致人於死之犯行堪以
    認定。
三、核被告所為，係犯刑法第二百七十六條第一項之過失致人於
    死罪。被告有如事實欄所述之犯罪科刑及執行紀錄，有臺灣
    高等法院被告前案紀錄表一件在卷可稽，被告於五年內再犯
    本件有期徒刑以上之罪，為累犯，應依刑法第四十七條之規
    定加重其刑。爰審酌被告駕駛車輛行駛於道路之上，本應尊
    重其他共同用路人之權益，注意遵守交通規則，竟因其一時
    疏於注意，超越雙黃線行駛，肇致本件重大死亡車禍，被害
    人無辜慘死，被害人家屬痛失親人，身心所受打擊不言可喻
    ，被告犯罪所生損害可謂甚鉅，本不宜輕縱，惟念其於本院
    審理時終能坦承犯行，態度良好，且其因本件事故受有頭部
    外傷併蜘蛛膜下腔出血、腦幹出血、廣泛性軸突損傷、右側
    肢體功能障礙等重傷，並因而導致失語症、智能受損，目前
    無法站立、行走，日常生活須專人照顧，已獲相當教訓，又
    其身體狀況確實不適宜入監服刑，而告訴人對於辯護人請求
    本院對於被告判處得易科罰金之刑度復表示無意見等一切情
    狀，量處如主文所示之刑，並諭知易科罰金之折算標準。另
    據證人即前往現場處理之警員丁○○於本院審理時證稱：本
    件事故發生後，伊到達現場時，被告並未在現場，係在場之
    陳柏庭告知伊肇事車輛之駕駛人為被告，伊至醫院求證時，
    被告已為昏迷狀態，故被告並未當場承認其為肇事者等語（
    見本院九十四年十一月三日審判筆錄），足見本件相驗卷第
    二十三頁所附肇事人自首情形紀錄表記載被告當場承認為肇
    事人等情，顯有誤載，附此敘明。
據上論斷，依刑事訴訟法第二百九十九條第一項前段，刑法第二
百七十六條第一項、第四十七條、第四十一條第一項前段，罰金
罰鍰提高標準條例第一條前段、第二條判決如主文。
本案經檢察官徐則賢到庭執行職務。
中　　華　　民　　國　　94　　年　　11　　月　　24　　日
                  刑事第八庭    審判長法　官　曾 家 貽
                                      法  官  吳 為 平
                                      法  官  袁 雪 華
上正本證明與原本無異。
如不服本判決，應於判決送達後10日內向本院提出上訴狀（應附
繕本），上訴於臺灣高等法院。
                                      書記官  邱 仲 騏
中　　華　　民　　國　　94　　年　　11　　月　　24　　日
附錄本案論罪科刑之法條：
中華民國刑法第276條第1項
(過失致死罪)
因過失致人於死者，處二年以下有期徒刑、拘役或二千元以下罰
金。
